最高法院刑事判決　　　　　　　　　　　　　　　八十七年度台上字第三五六四號
　　上　訴　人　台灣高等法院高雄分院檢察署檢察官
　　上　訴　人　乙○○
　　被　　　告　甲○○
右上訴人等因被告違反麻醉藥品管理條例等罪案件，不服台灣高等法院高雄分院中華
民國八十七年二月十七日第二審判決（八十六年度上訴字第二二○五號，起訴案號：
台灣高雄地方法院檢察署八十五年度偵字第二四一七○、二四七○二號) ，提起上訴
，本院判決如左：
    主  文
原判決關於甲○○未經許可，製造可發射子彈具有殺傷力之玩具手槍部分撤銷，發回
台灣高等法院高雄分院。
其他上訴駁回。
    理  由
一、撤銷發回部分（即甲○○部分）
本件原判決認定：被告甲○○於民國八十五年九月間某日，在其高雄市○○區○○街
一五八之三號住處，以改造工具，將自某不詳地點購入之玩具手槍一支予以貫通槍管
，未經許可，製造可發射子彈具有殺傷力之玩具手槍一支置於家中，嗣於八十五年十
月十六日十二時許，為警在上址查獲，扣得其所有如原判決附表五所示玩具手槍及改
造工具等情。因而撤銷第一審判決，改判論處甲○○未經許可，製造可發射子彈具有
殺傷力之玩具手槍罪刑，固非無見。惟刑罰以犯罪之違法性為基礎，並以剝奪犯人之
法益為其內容，保安處分則以行為人之危險性為基礎，而以預防犯罪為其目的，二者
之性質及機能，尚有不同。刑法第二條第二項明定保安處分適用裁判時之法律，而槍
砲彈藥刀械管制條例於八十六年十一月二十四日修正時，新增第十九條第一項規定：
犯第七條、第八條、第十條、第十一條、第十二條第一項至第三項、第十三條第一項
至第三項之罪，經判處有期徒刑者，應於刑之執行完畢或赦免後，令入勞動場所，強
制工作，其期間為三年。本件原判決認定被告製造可發射子彈具有殺傷力之玩具手槍
，觸犯八十六年十一月二十四日修正公布前之槍彈藥刀械管制條例第十條第一項（
相當於修正後第十一條第一項）之罪，並經判處徒刑，應有裁判時新法即修正後同條
例第十九條第一項之適用，原判決未依該規定一併宣告強制工作，難謂無判決不適用
法則之違誤。檢察官上訴意旨，執以指摘，非無理由，應認原判決此部分有發回更審
之原因。
二、上訴駁回部分（即乙○○部分）
按刑事訴訟法第三百七十七條規定：上訴於第三審法院，非以判決違背法令為理由，
不得為之。是提起第三審上訴，應以原判決違背法令為理由，係屬法定要件，且必須
依據卷內資料為具體之指摘，並足據以辨認原判決已具備違背法令之形式，始屬相當
。本件原判決維持第一審論處上訴人乙○○連續非法販賣化學合成麻醉藥品罪刑之判
決，駁回其在第二審之上訴。係以乙○○連續四次非法販賣安非他命予徐禎元之事實
，業據證人徐禎元於警訊中證述甚詳，且徐禎元被警查獲後再打電話給乙○○，乙○
○即依約帶安非他命一包至徐禎元住處為警當場查獲，據乙○○警訊陳稱：「查獲
情形係十月十二日零時左右，徐禎元從他家打行動電話000000000號給我說
，還有沒有安非他命，我回答好，等下送過去，然後我帶著一包安非他命到徐禎元之
住處，被警察在身上查獲安非他命一包及行動電話一支」，徐禎元警訊供稱：「如果
我需要安非他命時，就打乙○○行動電話000000000號，說需要之數量及價
錢，乙○○就約定不特定地點交易」等語，二人所供，互核相符，復有如原判決附表
四編號４、５（原判決事實欄誤載為附表二）所示扣案物品可稽。綜上事證，而為論
斷，已敘述其所憑之證據及認定之理由。並說明徐禎元嗣後雖稱未向乙○○買安非他
命，因與乙○○發生衝突才加以誣陷云云，惟乙○○在警訊中即陳明其與徐禎元是朋
友關係，沒有任何糾紛，足見徐禎元嗣後翻供意在迴護乙○○，與事實不符。而以乙
○○否認販賣安非他命之辯解，認係卸責之詞，不足採信，在理由內依據卷證詳加指
駁，從形式上觀察，原判決並無違背法令之情形存在。按取捨證據及認定事實，乃事
實審法院職權之行使，其對證據證明力之判斷，倘不違反一般經驗法則與論理法則，
即難指為違法。上訴意旨略以：證人徐禎元在檢察官偵查時，已否認曾向乙○○購買
安非他命，其前後供述不一，有重大瑕疵，原審未予究明，遽認定乙○○有販賣安非
他命犯行，於法有違等語。惟原審就其如何綜合上開證據資料，判斷上訴人乙○○有
前揭犯行之心證理由，業已闡述明晰，核與證據法則並無違背。乙○○上訴意旨，仍
執陳詞，對原審取捨證據職權之適法行使，任意指摘，難認係適法之第三審上訴理由
。其上訴違背法律上之程式，應予駁回。
據上論結，應依刑事訴訟法第三百九十七條、第四百零一條、第三百九十五條前段，
判決如主文。
中      華      民      國    八十七    年      十      月    二十二    日
                              最高法院刑事第六庭
                                  審判長法官  黃  劍  青
                                        法官  劉  敬  一
                                        法官  林  增  福
                                        法官  邵  燕  玲
                                        法官  張  清  埤
      右正本證明與原本無異
                                              書  記  官
中      華      民      國    八十七    年      十      月     三十     日
